臺灣高等法院刑事判決　　　　　　　　 94年度上重訴字第2號
　　上　訴　人
　　即　被　告　乙○○
　　指定辯護人　本院公設辯護人　甲○○
　　被　　　告　丙○○
　　選任辯護人　楊俊雄律師
上列上訴人因違反毒品危害防制條例案件，不服台灣桃園地方法
院93年度重訴字第52號，中華民國93年12月14日第一審判決（起
訴案號：台灣桃園地方法院檢察署93年度偵字第9324號）提起上
訴，本院判決如下：
    主  文
原判決撤銷。
乙○○共同運輸第一級毒品，累犯，處無期徒刑，褫奪公權終身
。扣案如附表一編號１之第一級毒品海洛因，沒收銷燬之；如附
表一編號２、３、４所示物，均沒收。
丙○○共同運輸第一級毒品，處無期徒刑，褫奪公權終身。扣案
如附表二編號１之第一級毒品海洛因，沒收銷燬之；如附表二編
號２、３、４所示物，均沒收。
    事  實
一、乙○○於民國九十年間因賭博案件，經臺灣高等法院臺中高
    分院判處有期徒刑六月，於九十一年十月七日執行完畢，猶
　　不知悔改。其與丙○○二人均明知海洛因，業經公告列為毒
　　品危害防制條例第二條第二項第一款所規定之第一級毒品，
　  不得非法運輸、持有，亦屬懲治走私條例所規定未經許可不
    得私運來臺之管制物品。
二、乙○○因積欠地下錢莊姓名年籍不詳張先生成年人之債務，
    張先生將此情告知運輸毒品集團姓名年籍不詳綽號「阿亮」
    之成年人。「阿亮」因之聯絡乙○○，告以由乙○○自泰國
    夾藏攜帶第一級毒品海洛因入境我國，事成之後，可獲得新
    臺幣（下同）二十五萬元之報酬，並提供乙○○前往泰國來
    回機票及旅遊食宿等一切費用，乙○○遂應允之，依照「阿
    亮」之指示辦妥
    「阿亮」之指示於九十三年六月八日凌晨四時許，在臺中中
    清交流道附近統聯客運招呼站搭乘客運車前往桃園中正機場
    ，由運毒集團中「小弟」者，在中正機場交付乙○○之
    、機票及泰國簽證，「阿亮」並告知搭飛機至泰國曼谷機場
    ，在機場大門左邊會有一名自稱「阿清」之吳朝成（檢察官
    偵查中未查知，漏未起訴）在該處等候。
　　乙○○與「阿亮」、小弟、「吳朝成」等人，乃有共同運輸
　  及私運管制物品第一級毒品海洛因之犯意聯絡。
三、丙○○則於九十一年年底結識綽號「阿成」之吳朝成，吳朝
    成於九十二年五月下旬至丙○○姊夫住處找丙○○並留下其
    行動電話號碼，丙○○與之聯絡，吳朝成告知其在大陸、泰
    國做小生意，經濟情況不錯，是否有意一同前往泰國，並提
    供前往泰國來回機票及旅遊食宿等一切費用，丙○○遂應允
    之，並依照吳朝成之指示辦理出國手續。
四、乙○○、丙○○二人分別依約於九十三年六月八日，由桃園
    中正國際機場搭乘長榮航空公司ＢＲ二一一號班機出境至泰
    國曼谷機場，而吳朝成則於乙○○、丙○○搭機出國前一日
    即同年六月七日先搭機至泰國曼谷，並於同年六月八日在泰
    國曼谷機場與乙○○、丙○○會合後，三人由泰國曼谷轉機
    至泰國清萊。吳朝成與丙○○並至泰、緬邊境向不詳姓名之
    成年人拿取毒品海洛因後，吳朝成教導乙○○、丙○○將毒
　　品藏在穿著之游泳褲內，再以束腹鬆緊帶綁緊固定在身上，
　  攜回台灣。丙○○亦因可分得半塊海洛因而應允之，與吳朝
    成及泰、緬邊境不詳姓名之人，乃基於共同運輸毒品之犯意
    而應允之。三人自泰國清萊搭機返回泰國曼谷，同年六月十
    三日在住宿飯店房間內，乙○○、丙○○分別穿著由吳朝成
    提供之泳褲、束腹鬆緊帶，將吳朝成分別交予如附表一、二
    編號１、２之第一級毒品海洛因各四塊（含附表一、二編號
    ２之毒品外包裝）放在泳褲內，以束腹鬆緊帶綑綁固定在身
    上，分別於同年月十三日下午自泰國曼谷機場搭乘長榮航空
    公司ＢＲ二一二號班機返國，將第一級毒品海洛因運輸入境
    我國。同日下午十七時二十五分許，為財政部臺北關稅局人
    員在臺灣桃園中正國際機場通關處察覺形跡可疑，會同法務
    部調查局航業海員調查處人員，將二人分別帶至入境海關室
    內搜身當場查獲，並扣得如附表一、二所示乙○○、丙○○
    所分別運輸之第一級毒品海洛因各四塊、毒品外包裝及吳朝
    成交予乙○○、丙○○運毒所用之泳褲、束腹鬆緊帶各二條
    。
五、案經法務部調查局航業海員調查處報請臺灣桃園地方法院檢
    查署檢察官偵查起訴。
    理  由
一、訊據被告乙○○、丙○○均坦承有運輸毒品之事實，惟否認
    犯罪，辯稱：是在泰國遭運毒集團之吳朝成恐嚇，如不替其
    運送毒品，將扣留其
    不得已之情狀下，始為之運送毒品云云。
二、然查：
（一）右揭犯罪事實，迭據被告乙○○、丙○○分別為警訊、檢
      察官初訊、檢察官聲請原審法院羈押時於原審法院及本院
      接押暨準備程序中自白不諱（見偵查卷第三頁至第十一頁
      、第二十七頁、第二十八頁、原審聲羈字卷第十一頁至第
      十四頁、本院九十四年一月十九日訊問筆錄第一頁、第二
      頁、九十四年一月二十八日準備程序筆錄第三頁、第四頁
      ），並未聲稱其遭恐嚇脅迫不得已而帶毒品。且被告乙○
      ○明確供述，係因稱欠地下錢莊錢，因失業為了二十五萬
      元酬勞，才挺而走險，希望從輕量刑，有改過自新機會（
      見偵查卷第三頁背面、第五頁背面、第六頁、第二十八頁
      、上開原審卷第十二頁）。被告丙○○明確供承：是為了
      分得半塊海洛洛因，經不起誘惑而被利用，對不起母親，
      請對其依刑法第五十九條減輕其刑（見偵查卷第八頁背面
      、第九頁背面、第十頁背面、第十一頁背面、上開原審卷
      第十二頁）。且如其等在泰國遭恐嚇不得已攜帶毒品，於
      登機後或返回國內，可立即向警察報案或提出而均未報案
      ，並圖闖關將毒品帶出機場，足證其事後所稱遭吳朝成恐
      嚇帶毒，與情理及事實不符。
（二）本件並經當場查獲被告等攜帶海洛因毒品入境闖關，有臺
      北關稅局扣押貨物、運輸工具收據及搜索筆錄、毒品初步
      鑑驗報告單、毒品外觀照片附卷可稽。且將查獲扣案之被
      告乙○○、丙○○所運輸之白色疑似第一級毒品海洛因各
      四塊，經送請法務部調查局鑑定結果，確均含有第一級毒
      品海洛因成分，被告乙○○部分：合計淨重六百八十九點
      ０六公克，空包裝重六十二點三八公克，純度百分之六十
      四點三三，純質淨重四百四十三點二七公克。被告丙○○
      部分：合計淨重七百點三五公克，空包裝重六十一點七五
      公克，純度百分之六十四點四０，純質淨重四百五十一點
      ０三公克，有法務部調查局九十三年七月六日調科壹字第
      八七八五一、八七八五二號鑑定通知書
      各一紙在卷可憑（見偵卷第六十頁、第六十一頁）。此外
      ，復有如附表一、二編號２、３、４所示包裝第一級毒品
      海洛因之保鮮膜、包裝袋及共犯吳朝成交予被告犯罪所用
      之泳褲、束腹鬆緊帶各二條扣案可資佐證。
（三）泰國運輸第一級毒品海洛因集團成員吳朝成，即係被告乙
      ○○所指綽號「阿清」之人，丙○○所指之「阿成」之人
      ，業據被告丙○○、乙○○供述明確。吳朝成曾經在臺中
      縣神岡鄉○○村○○路二六二號凱新紙業擔任廠長，丙○
      ○曾為其向大眾銀行申請辦理現金卡，且與被告乙○○搭
      機至泰國曼谷時吳朝成就在機場接機等情，並有吳朝成名
      片、大眾銀行現金卡申請書、勞工保險卡、法務部戶役政
      連結作業系統個人基本資料、內政部警政署九十三年十月
      六日函檢附吳朝成之入出國日期證明書各一紙附卷可稽（
      均存原審重訴字卷內）。
（四）綜上所述，被告乙○○、丙○○所辯，為事後翻異卸責之
      詞，不足採信，被告二人運輸第一毒品犯行罪證明確，洵
      堪認定，應予依法論科。
三、按海洛因係毒品危害防制條例第二條第二項第一款規定之第
    一級毒品，且係行政院依懲治走私條例第二條第四項公告之
    管制物品及其數額甲項第四款所列之管制進出口物品。核被
    告乙○○、丙○○所為，係犯毒品危害防制條例第四條第一
    項之運輸第一級毒品海洛因罪及懲治走私條例第二條第一項
    之私運管制物品進口罪。被告二人持有第一級毒品海洛因之
    低度行為，為運輸之高度行為所吸收，不另論罪。被告乙○
    ○與案外人吳朝成、不詳年籍綽號「阿亮」及「小弟」不詳
    姓名年籍之成年人間，有犯意聯絡及行為分擔，為共同正犯
    。被告丙○○與吳朝成及泰、緬邊境不詳姓名交付毒品之成
    年人間有犯意之聯絡及行為之分擔，為共同正犯。被告二人
    均係以同一運輸第一級毒品海洛因之行為觸犯上述二項罪名
    ，均為想像競合犯，依刑法第五十五條之規定，各應從一重
    之運輸第一級毒品罪處斷。被告乙○○有如事實欄所載之犯
    罪科刑及執行紀錄，有本院被告全國前案紀錄表附卷可稽，
    其於前案刑之執行完畢後，五年以內再犯本件有期徒刑以上
    之罪，為累犯，法定刑死刑、無期徒刑部分不得加重，僅就
    法定本刑罰金部分加重其刑。又犯毒品危害防制條例第四條
    第一項之罪者，供出毒品來源，且因而破獲，固得依同條例
    第十七條規定減輕其刑，然被告二人僅供述運輸毒品之共犯
    吳朝成，對運輸之毒品之確實來源，並未能指出，且與因而
    破獲之法定減刑要件不符，尚無法據以減輕其刑，附此敘明
    。又辯護人以被告丙○○於偵審中主動供出共犯吳朝成以利
    偵查，犯後態度良好，並以被告丙○○家中經濟狀況不佳，
    請求依刑法第五十九條之規定酌減其刑，然毒品危害國民健
    康，足使施用之人為之傾家蕩產，並衍生相關之犯罪，為萬
    惡之淵藪，世界各國對此萬國公罪，若不嚴加處罰。我國受
    毒品之害尤深，政府為嚇阻輸入毒品犯行，對運輸者均科以
    重典，並於機場等處強加宣導，呼籲國人不得輸入毒品，被
    告自難諉為不知，竟仍為貪圖私利，甘冒重典之危險，運輸
    毒品進入臺灣，且其輸入之毒品數量龐大，淨重即達七百公
    克以上，如流入市面，對我國人民身體健康及社會治安影響
    甚鉅，則被告僅為貪圖一己之私，造成社會重大危害，並無
    何可憫之處。且本案法定刑為死刑及無期徒刑，依其所帶龐
    大毒品，量處最輕本刑，並無過重失衡引起一般同情之情形
    ，自無從依刑法第五十九條之規定酌減其刑。
四、原審對被告等為有罪科刑之判決，固非無見。惟查被告二人
    ，互不認識，亦無共同謀議或行為分擔。不過為同時同地為
    同一運毒集團運輸毒品，為渠等供述明確。原審事實欄及理
    由欄亦為同一認定，但主文對其他人犯罪之物，於不相關之
    各被告主文項下，一併為沒收之諭知，於法不合。自屬無可
    維持。被告等上訴意旨，仍執前詞，否認犯罪或認原判決量
    刑過重，請求依刑法第五十九條減輕其刑，雖無理由，但原
    判決既有可議，自應由本院將之撤銷改判。爰審酌被告二人
    之素行、智識程度，輸入毒品數量非寡及犯罪後態度，並供
    出共犯，乃依法從輕各量處如主文第二、三項所示之刑，並
    均依刑法第三十七條第一項規定，宣告褫奪公權終身。如附
    表一、二編號１所示之海洛因，為第一級毒品，不問屬於犯
    人與否，應依毒品危害防制條例第十八條第一項前段規定，
    宣告沒收並銷燬之。如附表一、二編號２、３、４所示之保
    鮮膜及包裝袋等第一級毒品外包裝且有防止毒品海洛因裸露
    、逸出及潮濕之功用，並便於攜帶及運輸，與泳褲二條、束
    腹鬆緊帶均供運輸毒品所用之物，且係共犯吳朝成所有交付
    被告之物，均應依毒品危害防制條例第十九條第一項規定，
    併予宣告沒收。至被告乙○○、丙○○往返泰國之機票及旅
    遊食宿費用，均已耗費不存在，不另為沒收之諭知，附予敘
    明。
五、本案共犯吳朝成應由檢察官另依法予以偵辦。
六、據上論斷，應依刑事訴訟法第三百六十九條第一項前段、第
    三百六十四條、第二百九十九條第一項前段，毒品危害防制
    條例第四條第一項、第十八條第一項前段、第十九條第一項
    ，懲治走私條例第二條第一項、第十一條，刑法第十一條前
    段、第二十八條、第五十五條、第四十七條、第三十七條第
    二項，判決如主文。
本案經檢察官陳明光到庭執行職務。
中    華    民    國    94    年     3    月     8    日
                  臺灣高等法院刑事第二十三庭
                              審判長法  官  尤豐彥
  　                                法  官  鄧振球
    　                              法  官  趙功恆
以上正本證明與原本無異。
本件依職權送上訴。
如不服本判決，應於收受送達後十日內向本院提出上訴書狀，其
未敘述上訴之理由者並得於提起上訴後十日內向本院補提理由書
（均須按他造當事人之人數附繕本）。
                                    書記官  孫佩琳
中　　華　　民　　國　　94　　年　　3 　　月　　8 　　日
附錄本案論罪科刑法條全文：
毒品危害防制條例第四條第一項：
製造、運輸、販賣第一級毒品者，處死刑或無期徒刑；處無期徒
刑者，得併科新台幣一千萬元以下罰金。
附表一（乙○○部分）
┌──┬──────┬────────────────┬─────┐
│編號│名稱        │數量                            │備考      │
├──┼──────┼────────────────┼─────┤
│ １ │海洛因      │4塊，合計淨重689.06公克         │第一級毒品│
│    │            │純度64.33﹪，純質淨重443.27公克 │          │
├──┼──────┼────────────────┼─────┤
│ ２ │毒品外包裝  │保鮮膜及塑膠包裝袋              │供運輸毒品│
│    │            │重62.38公克                     │所用之物  │
├──┼──────┼────────────────┼─────┤
│ ３ │束腹鬆緊帶  │1條                             │供運輸毒品│
│    │            │                                │所用之物  │
├──┼──────┼────────────────┼─────┤
│ ４ │泳褲        │1條                             │供運輸毒品│
│    │            │                                │所用之物  │
└──┴──────┴────────────────┴─────┘
 附表二（丙○○部分）
┌──┬──────┬────────────────┬─────┐
│編號│名稱        │數量                            │備考      │
├──┼──────┼────────────────┼─────┤
│ １ │海洛因      │4塊，合計淨重700.35公克         │第一級毒品│
│    │            │純度64.40﹪，純質淨重451.03公克 │          │
├──┼──────┼────────────────┼─────┤
│ ２ │毒品外包裝  │保鮮膜及塑膠包裝袋等            │供運輸毒品│
│    │            │重61.75公克                     │所用之物  │
├──┼──────┼────────────────┼─────┤
│ ３ │束腹鬆緊帶  │1條                             │供運輸毒品│
│    │            │                                │所用之物  │
├──┼──────┼────────────────┼─────┤
│ ４ │泳褲        │1條                             │供運輸毒品│
│    │            │                                │所用之物  │
└──┴──────┴────────────────┴─────┘
